臺灣臺南地方法院民事判決　　　　　　 96年度重訴字第130號
原　　　告　台灣中油股份有限公司
法定代理人　甲○○
訴訟代理人　翁瑞昌律師
被　　　告　乙○○
　　　　　　　　　　　　號（現於臺灣宜蘭監獄執行中）
上列當事人間請求侵權行為損害賠償事件，經本院於民國96年11
月2日言詞辯論終結，判決如下：
    主  文
被告應給付原告新臺幣捌萬玖仟參佰壹拾貳元，及自民國九十六
年六月二十六日起至清償日止，按年息百分之五計算之利息。原
告其餘之訴駁回。
訴訟費用由被告負擔百分之一，餘由原告負擔。
本判決原告勝訴部分得假執行。被告以新臺幣捌萬玖仟貳佰柒拾
貳元為原告預供擔保後，得免為假執行。
原告其餘假執行之聲請駁回。
    事實及理由
壹、程序方面：本件原告法定代理人已經變更為甲○○，有經濟
    部函乙紙可稽，其並具狀聲明承受訴訟，核無不合，應予許
    可。
貳、原告主張：
（一）被告乙○○自民國92年4月23日下午8時起至翌日凌晨3時
      許，在臺南縣下營鄉大埤林村「林姑娘廟」旁產業道路，
      持鏟子向下挖掘約2公尺深度，再以電鑽在原告所有之輸
      油管上鑽孔，以與該輸油管孔相接之自備管線抽取原告所
      有約6.8公秉高級柴油，再自92年4月26日下午8時許至翌
      日上午7時許止，在上開地點，以同法竊取原告所有92無
      鉛汽油約12.4公秉，並與訴外人李志煌及被告於92年4月
      29 日凌晨0時20分許，共同駕乘李志煌所有車號UE-2146
      號自小貨車及周木山之女周麗芬所有平日由周木山管領使
      用之車號ZH-8176號自小客車，至上揭地點，以同法將原
      告所有之高級柴油透過管線，輸送至放置於上開車號
      UE-2146號自小貨車上之鐵筒內，而竊取原告所有約600
      公升之柴油。
（二）原告所有位於中山高速公路299.3公里之輸油管線遭被告
      竊油後，原告立即派員維護，並於92年5月4日進行例行輸
      油管線保壓測試，仍發覺永康至新營管線壓力緩慢下降，
      便派巡管員外出巡視管線有無異常，至中山高速公路
      299.4公里芒果園處，即聞到油味，稍為挖掘即有油品滲
      出，因油料已滲入地底，原告為避免油氣散逸引起爆炸，
      立即派員清理現場，觀以二處失竊油品輸送處相距不到1
      公里，作案手法類似，應認均為被告所為，刑事部分被告
      已經判處有期徒刑2年10月確定在案。
（三）被告不法連續竊盜原告油料，原告共計損失油料及修復費
      用，以及支付清除滲入油料之泥土費用如下：
    1.中山高速公路299.3公里處（下稱299.3公里處）：
      扣除案發時查扣之高級柴油5800公升，原告尚損失92無鉛
      汽油12400公升，及高級柴油1600公升，依據92年4月份當
      時92無鉛汽油每公升牌價為19.1元計算、高級柴油每公升
      15.4元計算，原告油料及修復輸油管破損之金額為：
      (1)高級柴油15.4元Ｘ1600公升＝24,640元。
      (2)92無鉛汽油19.1元Ｘ12400公升＝236,840元。
      (3)修理油管費用64,672元。
    2.中山高速公路299.4公里處（下稱299.4公里處）：
      被告不法之竊油行為致原告之輸油管線遭破壞，油料已滲
      入地面，為防止油氣逸散引起爆炸，必需移除含油之泥土
      ，又因該處有果園與地主祖先之祖墳，需協調補償及遷移
      ，始能進行地面開挖，原告再動員大規模人力清除滲入油
      料之泥土，共計支付農田污染換土整治費7,436,247元，
      應由被告負賠償之責。
（四）依民法第184條第1項侵權行為、民法第213條第1項、第3
      項回復原狀之法律關係，提起本件訴訟。並聲明：被告應
      給付原告7,759,319元，及自起訴狀繕本送達翌日起至清
      償日止，按年息百分之5計算之利息，並願供擔保，請准
      宣告假執行。
參、被告則以：鈞院刑事判決僅提及被告於92年4月23日下午8時
    起至翌日上午3時止，在臺南縣下營鄉大埤林村「林姑娘廟
    」旁之產業道路旁，找出原告公司之輸油管，並在其上鑽孔
    ，以輸油管孔相接之自備管線抽取原告公司所有約6.8公秉
    之高級柴油而竊取得手。嗣同年月29日凌晨零時20分許，與
    訴外人李志煌及周木山三人至上開地點，再以同一手法竊取
    高級柴油600公升，除此之外，有關原告公司所指之無鉛汽
    油，並無任何證據足資證明係被告所竊取，又原告公司所指
    之299.4公里部分，亦無任何證據，足資證明被告曾在該處
    竊取油品或破壞輸油管線，故原告公司訴請被告負損害賠償
    責任，實屬無據等語資為抗辯，並聲明：原告之訴駁回。
肆、得心證之理由：
一、查被告與李志煌於92年4月29日凌晨0時20分許，共同駕乘李
    志煌所有車號UE-2146號自小貨車及周木山之女周麗芬所有
    平日由周木山管領使用之車號ZH-8176號自小客車，至臺南
    縣下營鄉大埤林村「林姑娘廟」旁產業道路299.3公里處農
    田，被告持電鑽在原告所有之輸油管上鑽孔，以與該輸油管
    孔相接之自備管線將原告所有之高級柴油透過管線，輸送至
    放置於上開車號UE-2146號自小貨車上之鐵筒內，而竊取上
    開柴油，此次係竊得時值新臺幣9,240元之高級柴油600公升
    。被告係於92年4月29日下午12時遭警方約談製作筆錄，92
    年6月29日臺南縣警局麻豆分局將被告列為犯罪嫌疑人移送
    臺灣臺南地方法院檢察署，檢察官於94年8月26日起訴被告
    涉犯上開竊盜罪嫌，並經本院以95年度訴緝字第77號刑事判
    處被告有期徒刑確定在案。又原告油管遭破壞地點，除前開
    299.3公里處外，尚有299.4公里處，其中299.3公里原告支
    付油管修理費61,592元，299.4公里處原告支付油管修理費
    、移除含油料泥土費、補償地主損失共支付7,436,247元。
    再者，92年4月間油料牌價92無鉛汽油每公升19.1元，高級
    柴油每公升15.4元。92年4月29日臺南縣警察局麻豆分局於
　　上開案發地點當場查扣柴油600公升，嗣又於臺南縣官田鄉
  　渡頭村三塊厝253之3號空地查獲柴油5200公升等情，業據本
    院依職權調取95年訴緝字第77號刑事卷審閱無訛，且為兩造
    所不爭，自屬真實。
二、原告主張被告應依侵權行為之法律關係賠償原告之全部損失
    ，被告則否認之，並以前詞置辯，是兩造之爭點厥為：(1)被
    告究有無參與92年4月26日竊取92無鉛汽油之行為；(2)原告
　　為填補臺南縣下營鄉大埤林村「林姑娘廟」產業道路旁之
  　299.4公里處之油料損失，所支出油管修理費、移除含油料
    泥土費、補償地主損失共7,436,247元，被告是否亦需負賠
    償之責？經查：
（一）按當事人主張有利於己之事實者，就其事實有舉證之責任
      。其因侵權行為所生之損害賠償請求權，以行為人有故意
      或過失不法侵害他人之權利為成立要件；倘行為人否認有
      故意或過失，即應由請求人就此利己之事實舉證證明；若
      請求人先不能舉證以證實自己主張之事實為真實，則行為
      人就其抗辯事實即令不能舉證，或所舉證據尚有疵累，亦
      應駁回請求人之請求。此觀民事訴訟法第277條前段規定
      及本院17年上字第917號判例即明（最高法院92年度臺上
　　　字第1505號判決意旨參照）。原告主張被告於92年4月26
      日竊取92無鉛汽油12400公升之事實，固據原告提出輸油
      工作記錄表（92年4月26日至27日）、工安環保事故調查
      、分析檢討及改善報告及證人黃輝煌於警詢時之證述為證
      。惟審酌上開證據僅能證明原告於92年4月26日下午8時至
      翌日上午7時許止，遭人竊取其所有之92無鉛汽油，但尚
      不足以證明為被告所竊取，且原告失竊之92無鉛汽油多達
      12400公升，衡諸一般社會經驗，上開汽油尚難於失竊後
      隨即銷贓變現，而原告迄今仍無法舉證被告將失竊汽油藏
      匿於何處。是原告主張被告於92年4月26至27日竊油云云
　　　，不足採信。而本院95年度訴緝字第77號刑事判決亦同
　　　此見解。
（二）關於原告為填補臺南縣下營鄉大埤林村「林姑娘廟」產業
      道路旁之299.4公里處之油料損失，所支出油管修理費、
      移除含油料泥土費、補償地主損失共7,436,247元，被告
      是否亦需負賠償之責部分：
    1.原告主張其於92年5月4日在299.4公里發現輸油管破裂，
      因油品滲入地面，原告已支付農田污染換土整治費
      7,436,247 元，且此次發現之管夾與299.3公里處發現之
      管夾相同，顯係被告所為之事實，固據其提出高嘉油管中
      山高299.4K工安環保事故調查、分析、檢討及改善建議報
      告1冊、統一發票1紙、工程估價單2紙「高嘉長途油管輸
      油異常虧損統計表2紙、永康區輸油工作記錄表4紙為證，
      惟為被告所否認，經查：
      (1)依據原告提出之上開書證，固可證明299.4公里處油管
        確有遭竊油者破壞，油品滲入地面，原告已支付農田污
        染換土整治費7,436, 247元之事實，至被告有無至299.
        4公里竊取油料之行為，仍應由原告舉證證明之。
      (2)原告雖主張修復2輸油管之承包商陳明春於本院另案李
        志煌損害賠償事件審理中有到庭結證299.3公里處及
        299.4公里處之竊油手法相同，應屬同一批人所為，惟
        不同處之竊盜者使用同材料及款式規格之竊盜工具，僅
        能認定不同處之竊盜者之行竊工具來源相同，惟在數人
        共同行竊之情形，共犯數人在某一處行竊，其後共犯中
        之一人以相同型式之行竊工具至他處行竊，其他共犯未
        必共同參與，故不能以2處遭竊現場發現之行竊工具出
        於相同材料及款式規格，逕予推論被告必有參與299.4
        公里處之竊盜行為，是原告主張被告有於299.4公里處
        偷油云云，尚難憑採。
    2.綜上所述，原告主張被告於92年4月26、27日在299.3公里
      處竊取92無鉛汽油12400公升，及在299.4公里竊油不成，
      致油管破壞漏油之事實，原告就對其有利之事實，既不能
      舉證證明之，無從認定其上開主張為真實可信。
六、綜上，被告於92年4月23日行竊原告所有柴油1600公升損失
    24,640元及於同年4月29日行竊時破壞原告輸油管，致原告
    受有修復輸油管費用64,672元之損失，已如前述，從而，原
    告本於侵權行為之法律關係，請求被告賠償89,312元，及自
    起訴狀繕本送達翌日即96年6月26日起至清償日止，按週年
    利率百分之5計算之法定遲延利息，為有理由，應予准許。
    逾此範圍之請求，則屬無據，應予駁回。
七、本件事證已臻明確，兩造其餘主張及舉證，與本件判決結果
    均無影響，爰不逐一論述。
八、末者，本件為關於財產權之訴訟，所命給付之金額未逾500,
    000元之所為被告敗訴判決，應依民事訴訟法第389條第1項
    第5款規定，依職權宣告假執行，是原告聲請就勝訴部分供
    擔保為假執行，即無必要；本院並依同法第392條第2項、第
    3項規定，依職權宣告被告得供擔保，免為假執行；另原告
    敗訴部分，假執行聲請失所附麗，應併予駁回。
九、據上論結：本件原告之訴，為一部有理由，一部無理由，依
    民事訴訟法第79條、第389條第1項第5款、第392條第2項、
    第3項，判決如主文。
中　　華　　民　　國　　96　　年　　11　　月　　15　　日
                  民事第三庭法　官　廖建彥
以上正本係照原本作成
如對本判決上訴，須於判決送達後20日內向本院提出上訴狀
中　　華　　民　　國　　96　　年　　11　　月　　15　　日
                            書記官　林木村
